臺灣基隆地方法院刑事判決　　　　　　　100年度訴字第807號
公　訴　人　臺灣基隆地方法院檢察署檢察官
被　　　告　李國棟
上列被告因違反毒品危害防制條例案件，經檢察官提起公訴（10
0 年度毒偵字第2031號），被告於準備程序中就被訴事實為有罪
之陳述，本院合議庭裁定由受命法官獨任進行簡式審判程序，判
決如下：
    主  文
李國棟施用第一級毒品，累犯，處有期徒刑柒月；又施用第二級
毒品，累犯，處有期徒刑月。應執行有期徒刑玖月。
    事  實
一、李國棟前因施用毒品案件，經本院以91年度毒聲字第308 號
    裁定送觀察、勒戒，執行後因無繼續施用毒品傾向，於民國
    91年6 月7 日執行完畢釋放，由臺灣基隆地方法院檢察署檢
    察官以91年度毒偵字第225 號、第338 號為不起訴處分確定
    。其於前述觀察、勒戒執行完畢釋放後5 年內，復因施用第
    一、二級毒品案件，經本院以93年度訴字第499 號判處有期
    徒刑9 月、6 月，應執行有期徒刑1 年2 月確定（下稱甲案
    ）；又因搶奪案件，經本院以93年度訴字第702 號判處有期
    徒刑1 年4 月確定（下稱乙案）；另因公共危險案件，經本
    院以93年度基交簡字第192 號判處有期徒刑4 月確定（下稱
    丙案）；甲乙案嗣經本院以94年度聲字第832 號裁定應執行
    有期徒刑2 年5 月，與丙案之刑期接續執行。其入監後，於
    95年12月28日假釋出監付保護管束，因於假釋期內又犯施用
    第二級毒品案件，經本院以96年度基簡字第590 號判處有期
    徒刑5 月，復經本院合議庭以96年度簡上字第108 號判決上
    訴駁回確定（下稱丁案）；本院另以96年度聲減字第711 號
    裁定，就上述甲乙丁案所處之刑依法減刑，且就甲乙案減得
    之刑合併定應執行有期徒刑1 年2 月又15日，與丁案減得之
    有期徒刑2 月又15日及丙案前開刑期接續執行；前揭假釋嗣
    經撤銷，其入監執行甲乙丙案之殘刑及前揭丁案刑期，而於
    96年8 月1 日執行完畢。
二、李國棟復基於施用第一級毒品之犯意，於100 年8 月9 日晚
    上7 時許，在基隆市○○區○○路中正國宅之某巷道內，以
    將第一級毒品海洛因摻入香菸內點燃後吸其煙霧之方式（起
    訴書誤載為於100 年8 月12日晚上9 時20分為警採尿往前回
    溯24小時內之某時，在不詳處所，以不詳方式，業經公訴檢
    察官當庭更正），施用海洛因一次；相隔約2 小時後，復基
    於施用第二級毒品之犯意，於同日晚上9 時許，在上開相同
    處所，以將第二級毒品甲基安非他命置於鋁箔紙上燒烤加熱
    吸其煙霧之方式，施用甲基安非他命一次。嗣於同年月12日
    晚上7 時30分許，李國棟乘坐友人倪志翔駕駛之車牌號碼23
    95－VP號自用小客車，行經基隆市○○區○○路219 號，遇
    警攔查，員警在倪志翔身上及車上查獲疑似違禁物品（業經
    檢察官另案偵辦），遂請同車之李國棟至警局接受調查，經
    徵得李國棟之同意，於同年月12日晚上9 時20分許採其尿液
    送驗結果，呈海洛因代謝後之嗎啡陽性反應及甲基安非他命
    代謝後之甲基安非他命陽性反應。
三、案經基隆市警察局第四分局報請臺灣基隆地方法院檢察署檢
    察官偵查起訴。
    理  由
一、被告李國棟所犯為死刑、無期徒刑、最輕本刑3 年以上有期
    徒刑以外之罪，亦非屬高等法院管轄之第一審案件，其於準
    備程序進行中，先就被訴事實為有罪之陳述，經告知簡式審
    判程序之旨，並聽取檢察官、被告之意見後，本院合議庭依
    刑事訴訟法第273 條之1 第1 項裁定進行簡式審判程序，是
    本案之證據調查，依同法第273 條之2 規定，不受同法第15
    9 條第1 項、第161 條之2 、第161 條之3 、第163 條之 1
    ，及第164 條至第170 條所規定證據能力認定及調查方式之
    限制，合先敘明。
二、按觀察、勒戒或強制戒治執行完畢釋放後，5 年內再犯毒品
    危害防制條例第10條之罪者，檢察官或少年法院（地方法院
    少年法庭）應依法追訴或裁定交付審理，同條例第23條第 2
    項定有明文。次按92年7 月9 日修正公布、93年1 月9 日施
    行之毒品危害防制條例第20條、第23條將施用毒品之刑事處
    遇程序，區分為「初犯」及「5 年內再犯」、「5 年後再犯
    」；依其立法理由之說明：「初犯」，經觀察、勒戒或強制
    戒治後，應為不起訴處分或不付審理之裁定，經觀察、勒戒
    或強制戒治執行完畢釋放後，「5 年內再犯」者，因其再犯
    率甚高，原實施之觀察、勒戒及強制戒治既已無法收其實效
    ，爰依法追訴或裁定交付審理，至於經觀察、勒戒或強制戒
    治執行完畢釋放後，「5 年後再犯」者，前所實施之觀察、
    勒戒或強制戒治已足以遮斷其施用毒品之毒癮，為期自新及
    協助其斷除毒癮，仍適用「初犯」規定，先經觀察、勒戒或
    強制戒治之程序。從而依修正後之規定，僅限於「初犯」及
    「5 年後再犯」2 種情形，始應先經觀察、勒戒或強制戒治
    程序；倘被告於5 年內已再犯，經依法追訴處罰，縱其第 3
    次（或第3 次以上）再度施用毒品之時間，在初犯經觀察、
    勒戒或強制戒治執行完畢釋放5 年以後，已不合於「5 年後
    再犯」之規定，且因已於「5 年內再犯」，顯見其再犯率甚
    高，原實施觀察、勒戒或強制戒治，已無法收其實效，即應
    依該條例第10條處罰（最高法院95年5 月9 日95年度第7 次
    刑事庭會議決議及97年9 月9 日97年度第5 次刑事庭會議決
    議意旨參照）。查被告前因初犯施用毒品案件，於91年6 月
    7 日觀察、勒戒執行完畢釋放後，於5 年內，復因施用毒品
    案件，經起訴判處罪刑等情（詳如事實欄一所載），有臺灣
    基隆地方法院檢察署刑案資料查註紀錄表及臺灣高等法院被
    告前案紀錄表在卷足稽，堪認被告之再犯率甚高，原實施之
    觀察、勒戒已無法收其實效，當無再施以觀察、勒戒及強制
    戒治之必要。揆諸首揭說明，本案被告自不得依毒品危害防
    制條例第20條第3 項規定施以觀察、勒戒及強制戒治之處遇
    ，而應由檢察官依法追訴，是本件起訴程序並無違誤。
三、上揭犯罪事實，業據被告於檢察事務官詢問時、本院準備程
    序及審理程序中自白承認，且警方於100 年8 月12日晚上 9
    時20分許徵得其同意採其尿液送驗結果，呈海洛因代謝後之
    嗎啡陽性反應及甲基安非他命代謝後之甲基安非他命陽性反
    應，有基隆市警察局第四分局偵辦毒品案件尿液檢體對照表
    、臺灣尖端先進生技醫藥股份有限公司出具之濫用藥物檢驗
    報告附卷可參。而毒品施用後於尿液、血液中可檢出之最大
    時限，與施用劑量、施用頻率、施用方法、施用者飲水量多
    寡、個人體質、代謝情況、檢體收集時間點及所用檢測方法
    之靈敏度等因素有關，因個案而異。一般於尿液中可檢出之
    最大時限，海洛因為2 至4 天，甲基安非他命為1 至5 天，
    此有行政院衛生署管制藥品管理局92年7 月23日管檢字第09
    20005609號函釋可稽。被告於警詢時供稱：最後一次係於10
    0 年8 月9 日下午2 時許施用甲基安非他命，於97年12月左
    右吸食海洛因（偵查卷第3 頁）；於檢察事務官詢問時改稱
    ：於100 年8 月9 日有施用海洛因，該日晚上9 時許有施用
    甲基安非他命（偵查卷第48頁）；再於準備及審理程序自承
    ：係在100 年8 月9 日晚上7 時許施用海洛因，相隔約2 小
    時後，同日晚上9 時許施用甲基安非他命；其於準備及審理
    程序所述施用海洛因及甲基安非他命之時點，未逾前揭函文
    所載可檢出之最大時限，足徵其上開具任意性之自白確實可
    信。而公訴檢察官亦當庭表示將犯罪事實所載施用時間、地
    點及方式均更正如被告審理時所述（參審判筆錄第4 頁），
    準此，被告之犯行均事證明確且足堪認定。
四、查海洛因及甲基安非他命分別係屬毒品危害防制條例第2 條
    第2 項第1 、2 款所列之第一、二級毒品，故核被告所為，
    係犯毒品危害防制條例第10條第1 項之施用第一級毒品罪及
    同條第2 項之施用第二級毒品罪。被告施用前持有第一級毒
    品及持有第二級毒品之低度行為，應分別為施用第一級毒品
    及施用第二級毒品之高度行為所吸收，均不另論罪。被告所
    犯上開二罪間，犯意各別，行為互殊，應予分論併罰。被告
    有如事實欄所載之有期徒刑執行完畢情形，此有前述前案紀
    錄表足參，其於受有期徒刑執行完畢後5 年內，故意再犯本
    案有期徒刑以上之二罪，均為累犯，各罪均應依刑法第47條
    第1 項規定加重其刑。本院審酌被告另有偽造貨幣、贓物、
    詐欺等前科紀錄，素行不良，有前述前案紀錄表可查，教育
    程度為高工畢業，曾受觀察、勒戒及有期徒刑之執行後，猶
    未能深切體認施用毒品對於自身健康之危害，及早謀求脫離
    毒品之生活，足認其自制力薄弱、反省之心不足，顯有使其
    接受相當刑罰處遇以教化性情之必要；兼衡其犯後於警詢時
    並未坦承犯行，嗣於檢察官偵訊時、本院準備程序及審理程
    序方自白全部犯罪，態度尚稱良好，且施用毒品係戕害其個
    人身心健康之行為，反社會性之程度較低，對於他人亦未構
    成實害等一切情狀，分別量處如主文所示之刑，並定其應執
    行之刑。被告施用海洛因時所使用之香菸及施用甲基安非他
    命時所使用之鋁箔紙均未扣案，復無證據顯示係專供施用毒
    品之器具或違禁物，為避免將來執行困難，爰不併為沒收之
    諭知，附此敘明。
據上論斷，應依刑事訴訟法第273 條之1 第1 項、第299 條第 1
項前段，毒品危害防制條例第10條第1 項、第2 項，刑法第11條
前段、第47條第1 項、第51條第5 款，判決如主文。
本案經檢察官張長樹到庭執行職務。
中    華    民    國   100    年    12    月    2     日
                  刑事第三庭  法  官  張婷妮
以上正本證明與原本無異。
如不服本判決應於收受送達後10日內向本院提出上訴書狀，並應
敘述具體理由；其未敘述上訴理由者，應於上訴期間屆滿後20日
內向本院補提理由書(均須按他造當事人之人數附繕本)「切勿逕
送上級法院」。
中    華    民    國   100    年    12    月    2     日
                              書記官  連懿婷
附錄本案論罪科刑法條
毒品危害防制條例第10條
施用第一級毒品者，處六月以上五年以下有期徒刑。
施用第二級毒品者，處三年以下有期徒刑。